臺灣高等法院臺南分院刑事判決
上　訴　人
即　被　告　甲○○
上列上訴人因偽證案件，不服臺灣雲林地方法院九十三年度訴字
第三三五號中華民國九十四年三月二十九日第一審判決（起訴案
號：臺灣雲林地方法院檢察署九十三年度偵字第二０一六號），
提起上訴，本院判決如下：
    主  文
上訴駁回。
    事  實
一、甲○○曾於八十六年間因違反肅清煙毒條例案件，經判處有
    期徒刑三年二月確定，並於八十八年二月二十六日縮短刑期
    假釋出監，刑期至八十九年八月二十三日屆滿，以已執行論
    。詎仍不知悔改，明知黃清任、王慧玲夫妻，以行動電話門
    號0000000000號作為交易第一級毒品海洛因之聯絡工具，甲
    ○○於九十二年五月二十八日二十時二十八分許，即撥打上
    開電話與黃清任聯絡交易海洛因，嗣於九十二年五月二十八
    日二十時三十分許，由黃清任在水林鄉○○村○○○道路上
    ，以新臺幣（下同）一千元之價格，販賣第一級毒品海洛因
    一包予甲○○一次，而甲○○於九十二年五月二十九日十時
    四十二分許，再撥打上開電話向王慧玲詢問海洛因半錢之價
    格，經王慧玲告知半錢八千元，甲○○因價格太貴未與之交
    易。嗣因警方已向檢察官聲請核發通訊監察書，對上開行動
    電話進行監聽，而於九十二年七月十五日十五時五十分許，
    持法院核發之搜索票，至雲林縣水林鄉○○村○○○路九五
    號黃清任、王慧玲住處搜索，當場扣得黃清任所有之海洛因
    十一包（合計淨重三公克，純度十一‧五五％），及其所有
    之分裝袋六十四個、電子秤一台、行動電話門號0000000000
    號一支。黃清任、王慧玲因此由臺灣雲林地方法院檢察署，
    以九十二年度偵字第三一八九號、三六一六號違反毒品危害
    防制條例案件偵辦，嗣於九十二年九月十日十六時四十一分
    ，甲○○以證人身分在臺灣雲林地方法院檢察署，接受檢察
    官訊問時，具結證述：我的行動電話號碼是0000000000號，
    我之前施用的海洛因是向黃清任買的，黃清任他有留行動電
    話號碼0000000000號給我，於九十二年五月二十八日二十時
    二十八分，我有打一通電話給黃清任，我叫他有無多的海洛
    因先賣一千元給我，「一張」是指一千元的毒品，我們當晚
    八時多，約在水林鄉○○村○○○道路上見面，他自己一個
    人騎機車到達，我向黃清任買一千元海洛因，他給我一包。
    我於九十二年五月二十九日十時四十二分四十秒，有打0000
    000000號行動電話，是一個女的接的，我問對方海洛因現在
    價格是否很貴，「半下」是指半錢，對方說「半下」八千元
    ，我認為太貴，後來未成交等語。檢察官因此據甲○○上開
    證詞，於九十二年九月十二日將黃清任、王慧玲以販賣第一
    級毒品海洛因罪嫌提起公訴。該案由原審法院以九十二年度
    訴字第五０三號審理，嗣於九十三年四月十六日十四時，傳
    喚甲○○以證人身分到庭作證，並由審判長告知具結義務及
    刑法偽證罪責，而供前具結後，經交互詰問時，竟翻異前開
    證詞，改證稱：九十二年五月二十八日晚上，我打電話給黃
    清任，是因找不到陳永城，看他能否找到陳永城，他朋友剛
    好要去跟別人買，我請他順便幫我買，我是打電話要黃清任
    幫我買一千元。我去黃清任那裡，問他有無地方拿，他說要
    多少，我說一千元，就拿一千元給他，他本身也要去拿，就
    幫我拿回來。九十二年五月二十九日十時四十二分許，我有
    打黃清任的行動電話，是問他們現在去跟別人拿的價錢多少
    ，「算軟一點」的意思是他去跟別人拿有無便宜一點，那個
    女的我也不知道是誰等語，就案情有重要關係事項為虛偽之
    陳述，足以影響黃清任、王慧玲涉販賣海洛因之裁判結果。
二、案經臺灣雲林地方法院檢察署檢察官自動檢舉偵查起訴。
    理  由
一、訊之上訴人即被告甲○○矢口否認有何偽證之犯行，辯稱：
    偵查庭是警察吳永忠叫我去開庭的，那時吳永忠叫我跟他配
    合，我就會沒有事情，吳永忠叫我依據他的意思講，我是依
    照吳永忠的意思去作證。而在法院作證時，我是依據我所記
    得的事實陳述，我並沒有作偽證云云。
二、經查：
  (一)被告甲○○坦承有於上開時、地，供前具結後，分別為上開
    證述。而被告此部分坦承之事實有九十二年九月十日偵訊筆
    錄及證人結文、臺灣雲林地方法院檢察署檢察官九十二年度
    偵字第三一八九號、第三六一六號起訴書、九十三年四月十
    六日審判筆錄及證人結文影本各一份在卷可證（詳九十三年
    度偵字第二０一六號卷第三頁至第十五頁、第三五頁背面、
    第三七之一頁至第四一頁；原審卷第一二二頁），堪認屬實
    。
  (二)證人吳永忠於原審證稱：黃清任、王慧玲的販賣毒品案件是
    我承辦的，當時我是擔任嘉義縣警察局民雄分局刑事組偵查
    員。我之前就知道被告有吸毒，當時我在偵辦陳永城的案件
    ，我就用通知書通知被告到分局接受詢問，結果被告沒有來
    ，我打電話給被告，被告說人在華濟醫院住院，我就去醫院
    請他到警察局，之後在警察局所製作的筆錄，不是黃清任販
    毒案件的筆錄，黃清任販毒案件被告的筆錄是另一次叫被告
    過來製作的，當時是偵辦陳永城的案件，我沒有請被告配合
    ，我說被告有在施用毒品我知道，我只是叫被告實話實說，
    我沒有要求被告要如何說，也沒有告訴被告只要配合就不會
    被關，當天沒有帶被告去臺灣雲林地方法院檢察署。當時是
    陳永城與黃清任的案件一起辦，因為我在黃清任的行動電話
    通話紀錄裡面看到被告的行動電話號碼，這部分有譯文，當
    時是臺灣雲林地方法院檢察署檢察官要我叫被告到檢察署，
    所以我才通知被告，叫他來檢察署，我沒有叫被告要說什麼
    ，我只是告訴他，在檢察官面前要老實說而已，我就沒有再
    說什麼。被告於九十二年九月十日十六時四十一分，在偵訊
    中所述，並不是我教被告講的，我沒有事先告訴被告要這樣
    講，也沒有叫被告要誣賴黃清任有在販賣毒品等語（詳原審
    卷第八二頁至第八六頁）；而證人吳永忠另於九十二年十二
    月二十六日在臺灣嘉義地方法院九十二年度訴字第五二八號
    被告違反毒品危害防制條例案件審理中證稱：被告毒品案件
    是我承辦的，我們在通訊監察過程有聽到被告有跟陳永城、
    黃清任洽談購買毒品的內容，所以我才通知他到分局說明，
    當時通知被告協助調查陳永城、黃清任販賣毒品。我是在醫
    院找到被告，他在醫院有口頭跟我坦承他有施用毒品，我在
    通知被告時就已經認定他有施用毒品等語（詳該卷第二八頁
    至第三十頁）。佐以黃清任、王慧玲所持用之0000000000號
    行動電話電話通訊譯文，其中：(1)時間：九十二年五月二十
    八日二十時二十八分五十秒之通話內容：「被告：『逗陣仔
    』，我到了。黃清任：你在那裡？被告：在這轉彎處。黃清
    任：好啦。被告：我已經到了。黃清任：你要多少？被告：
    『一張』啦。黃清任：好啦。被告：多用一些給我好嗎？一
    天走近十趟了。黃清任：你就要這樣跑。」(2)時間：九十二
    年五月二十九日十時四十二分四十秒之通話內容：「被告：
    喂，一半是多少？王慧玲：『半下』喔。被告：是。王慧玲
    ：一半八千。被告：八千喔。王慧玲：現在有比較貴。被告
    ：『算卡軟一點』好嗎？王慧玲：你是剛才那個嗎？不然，
    我問他看看。被告：好啦，好啦。王慧玲：你等一下再打。
    被告：好，好，好。」等語，顯示被告於上開時間確有以行
    動電話門號0000000000號撥打上開電話，第一通是關於與黃
    清任聯絡交易海洛因事宜，第二通則係詢問王慧玲海洛因價
    格（詳九十三年度偵字第二０一六號卷第七四頁至第七五頁
    ）。則證人吳永忠既已掌握上開通訊內容，而知悉被告有向
    黃清任購買海洛因之事實，吳永忠顯無教唆被告於偵查中為
    虛偽陳述之必要，衡情吳永忠告知被告應實話實說之目的，
    應是希望被告能因此在其所犯毒品危害防制條例案件中，量
    刑上有所助益，該出發點誠屬良善。故足認證人吳永忠並無
    教唆被告於九十二年九月十日十六時四十一分在臺灣雲林地
    方法院檢察署九十二年度偵字第三一八九號、三六一六號違
    反毒品危害防制條例案件以證人身分而為虛偽之陳述。被告
    仍辯稱：於偵訊時吳永忠叫我跟他配合，我就會沒有事情，
    吳永忠叫我依據他的意思講，我是依照吳永忠的意思去作證
    等語，顯然不足採信。
  (三)又觀之被告於九十二年九月十日十六時四十一分偵訊中之證
    詞，被告就：(1)稱呼黃清任為「逗陣仔」；(2)「一張」係指
    一千元海洛因；(3)交易時間為九十二年五月二十八日二十時
    許；(4)交易地點在水林鄉○○村○○○道路上；(5)由黃清任
    交付被告海洛因一包；(6)於九十二年五月二十九日十時四十
    二分許，打電話詢問海洛因價格，接電話之女子告知被告「
    半下」八千元，因被告認為太貴，而未交易；(7)「半下」係
    指半錢等細節，所述內容均核與上開譯文通話內容相符（詳
    九十三年度偵字第二０一六號卷第七四頁至第七五頁）。且
    被告於九十二年十二月十六日在臺灣嘉義地方法院九十二年
    度訴字第五二八號違反毒品危害防制條例案件審理中，亦自
    白有施用第1級毒品海洛因（詳該卷第十七頁）。而警方於
    九十二年七月十五日十五時五十分許，持法院核發之搜索票
    ，至雲林縣水林鄉○○村○○○路九五號黃清任、王慧玲住
    處搜索，當場扣得黃清任所有之海洛因十一包（合計淨重三
    公克，純度十一‧五五％），及其所有之分裝袋六十四個、
    電子秤一台、行動電話門號0000000000號一支，此有原審法
    院九十二年度訴字第五０三號判決書一份在卷可佐（詳九十
    三年度偵字第二０一六號卷第六二頁至第六三頁）。綜上證
    據，足證被告於上開偵查中之證詞係屬真實。
  (四)至於證人曾美雅即被告之妻於本院證述：被告住華濟醫院時
    ，警員吳永忠有去醫院載他到民雄分局，在警察局我問吳永
    忠是什麼事情，吳永忠說被告跟他配合，就不會被關，不會
    有事情，我沒有聽到吳永忠叫被告要如何配合等語（詳原審
    卷第七七頁至第七九頁），證人曾美雅上開證詞，僅能證明
    吳永忠有在警察局說：要被告配合等語，至於係配合何事及
    內容，證人曾美雅均未見聞，況曾美雅所述地點亦非在臺灣
    雲林地方法院檢察署，故尚難以證人曾美雅之上開證詞，而
    為有利於被告之認定。
  (五)因此，被告於九十三年四月十六日十四時，在原審法院九十
    二年度訴字第五０三號違反毒品危害防制條例案件，執行審
    判職務之公署審判時，經傳訊以證人身分到庭作證，並由審
    判長告知具結義務及刑法偽證罪責，而供前具結後，經交互
    詰問時，竟翻異前開於偵查中之證詞，就關於黃清任、王慧
    玲共同販賣第一級毒品海洛因予被告之案情，有重要關係事
    項為上開虛偽陳述，足以影響黃清任、王慧玲涉販賣海洛因
    之裁判結果，其偽證之事證明確。被告猶辯稱：在法院作證
    時，我是依據我所記得的事實陳述，我並沒有作偽證等語，
    自不足採。
三、核被告甲○○所為，係犯刑法第一百六十八條之偽證罪。被
    告於八十六年間因違反肅清煙毒條例案件，經判處有期徒刑
    三年二月確定，並於八十八年二月二十六日縮短刑期假釋出
    監，刑期至八十九年八月二十三日屆滿，以已執行論，有臺
    灣高等法院被告全國前案紀錄表1份在卷可證，其於五年以
    內再犯本件有期徒刑以上之罪，為累犯，應依刑法第四十七
    條規定，加重其刑。
四、原審以被告甲○○罪證明確，因予適用刑法第一百六十八條
    、第四十七條規定，並審酌被告有違反肅清煙毒條例、竊盜
　  、毒品危害防制條例之犯罪前科，有上開紀錄表可參，素行
    不佳，且臺灣嘉義地方法院以九十二年度訴字第五二八號，
    審理被告違反毒品危害防制條例案件，尚參酌證人吳永忠之
    證詞，認被告確有配合追查毒品來源因而破獲之行為，而予
    以從輕量處被告有期徒刑六月，此有該判決書一份在卷可參
    （詳原審卷第七一頁至第七三頁），詎料被告於該案九十二
    年十二月三十一日判決後，於原審法院九十二年度訴字第五
    ０三號案件審理中，竟翻異其詞，而為虛偽之陳述，足以影
    響裁判之結果，且於犯罪後猶飾詞否認犯行，狡辯係證人吳
    永忠教唆其於偵查中為虛偽陳述，企圖以此卸責，毫無悔過
    之心，其態度極為惡劣等一切情狀，量處有期徒刑一年。本
    院經核原判決認事用法，並無不合，量刑亦稱允當。上訴意
    旨，空言否認犯罪，並指摘原判決不當，為無理由，應予駁
    回。
據上論斷，應依刑事訴訟法第三百六十八條，判決如主文。
本案經檢察官蘇南桓到庭執行職務。
中　　華　　民　　國　　94　　年　　8 　　月　　2 　　日
                  刑事第二庭    審判長法　官  葉居正
                                      法　官  高明發
                                      法　官  李文福
以上正本證明與原本無異。
如不服本判決，應於收受本判決後十日內向本院提出上訴書狀。
其未敘述上訴理由者並得於提起上訴後十日內向本院補提理由書
狀（均須按他造當事人之人數附繕本）「切勿逕送上級法院」。
　　　　　　　　　　　　　　　　　　　書記官  李良倩
中　　華　　民　　國　　94　　年　　8 　　月　　3 　　日
附錄：本判決論罪法條
刑法第一百六十八條(偽證罪)：
於執行審判職務之公署審判時或於檢查官偵查時，證人、鑑定人
、通譯於案情有重要關係之事項，供前或供後具結，而為虛偽陳
述者，處七年以下有期徒刑。
